【裁判字號】    90,台上,7704
【裁判日期】    901220
【裁判案由】    走私
【裁判全文】
最高法院刑事判決                                九十年度台上字第七七○四號
    上  訴  人  乙○○
                丙○○
                甲○○
右上訴人等因走私案件，不服台灣高等法院中華民國九十年九月十八日第二審更審判
決（九十年度上更(二)字第一二六號，起訴案號：台灣新竹地方法院檢察署八十六年度
偵字第九五三三號），提起上訴，本院判決如左：
    主  文
上訴駁回。
    理  由
按刑事訴訟法第三百七十七條規定，上訴於第三審法院，非以判決違背法令為理由，
不得為之。是提起第三審上訴，應以原判決違背法令為理由，係屬法定要件。如果上
訴理由狀並未依據卷內訴訟資料，具體指摘原判決不適用何種法則或如何適用不當，
或所指摘原判決違法情事，顯與法律規定得為第三審上訴理由之違法情形，不相適合
時，均應認其上訴為違背法律上之程式，予以駁回。上訴人乙○○、甲○○上訴意旨
略稱：(一)、原判決依財政部台北關稅局民國九十年七月二十三日北普法字第九○一○
四一一六號函認定如原判決附表一、二所示之扣案物品係大陸地區之物品，而未依據
台灣地區與大陸地區人民關係條例施行細則第三十三條等相關規定調查認定，且該扣
案物品於案發後不久，即先後遭到沒入或銷燬處分，該關稅局憑何而認定其為大陸地
區之物，原審亦未究明，有應於審判期日調查之證據未予調查之違法。(二)、新竹外海
三十海浬之公海，本為多數漁船作業或接駁私貨之海域，共犯蔡建清、李福來自有可
能行經該處海域臨時起意向香港籍不詳漁船販入扣案物品，原審對此未詳予調查說明
，遽以上訴人等在一望無際之大海海域，能立即找到對方購入扣案之大陸物品，足認
上訴人等與該香港籍不詳船名漁船之船員間，互有接駁私貨之犯意聯絡與行為分擔，
有調查未盡及理由不備之違法等語。上訴人丙○○上訴意旨略稱：(一)、原判決以依共
犯蔡建清之供述，係由香港籍漁船船員五、六名將如原判決附表一扣案走私物品搬運
至船艙，耗時約半小時。如此，則上訴人縱在船艙內睡覺，豈有不被驚動﹖而長隆發
號漁船為七十九點一九噸，該扣案走私物品體積甚為龐大，上訴人等與之共處在船艙
內，諉稱不知情，有違常情，因認上訴人等所辯當時係在睡覺不知有走私之事為無可
採。但卻未實地勘驗該漁船船艙之大小，船員睡覺之處與走私物品放置處所區隔如何
﹖即以上述推測之詞斷罪，有應於審判期日調查之證據未予調查之違法。(二)、同案被
告甲○○依累犯加重其刑，而上訴人丙○○並無不良前科，原判決竟量處與甲○○相
同之刑度，有判決理由矛盾之違法等語。
惟查原判決認定上訴人等有原判決事實欄所記載之犯行，係依憑共同被告蔡建清、李
福來、古政義之供述、卷附財政部台北關稅局九十年七月二十三日北普法字第九○一
○四一一六號函、內政部八十七年二月二十五日台（八七）內地字第八七○三三九九
號函、八十八年九月四日台（八八）內地字第八八一○八○九號函、台灣省政府漁業
執照、漁船進出港申請書、長隆發號船員姓名表、船員證件、扣押物表及扣案如原判
決附表一、二所示之物品等證據，並參酌上訴人等之相關供述，予以綜合判斷，因而
撤銷第一審關於上訴人等部分之判決，改判論處乙○○共同連續私運管制物品進口逾
公告數額罪刑，甲○○、丙○○共同私運管制物品進口逾公告數額罪刑（甲○○累犯
），已詳予說明其所憑之證據及其認定之理由。而上訴人等雖均否認參與本件之走私
犯行，均辯稱：當時伊等均在船艙睡覺，不知有搬運走私物品上船之事云云。然查如
原判決附表一所示之走私物品，除大陸紹興花彫酒九百七十瓶外，其餘之物品總重共
二千七百十三公斤，按諸共同被告蔡建清之供述，當時係由香港籍漁船船員五、六人
搬運至船艙，耗時約半小時等情，類此情形，豈有不驚動在船艙睡眠之上訴人等。且
長隆發號漁船為七十九點一九噸之漁船，上訴人等與蔡建清、古政義等五人共處於該
狹小之船艙中，對置放於該船艙內如此大量之走私物品，焉會不知。又扣案如原判決
附表二所示之走私大陸香菇重四百五十公斤、香菇絲重二千五百公斤，而香菇質輕，
體積甚為龐大，將之置放於船艙之內，船員豈有不知之理。雖李福來供稱：該走私物
品係由香港籍漁船船員搬上長隆發號漁船，伊叫乙○○等去睡覺，乙○○不知情云云
。惟該走私物品重達二千九百五十公斤，數量龐大，李福來搬運時已缺人手，豈有叫
船員去睡覺之理。因認上訴人等所辯均係卸責之詞，不足採信，李福來此部分供述係
護之詞，不足採為乙○○有利之證明。於理由內予以指駁說明，所為論斷均有卷存
資料可資覆按，從形式上觀察，並無所謂違背法令之情形存在。按原判決附表一、二
所示之物品，均係大陸地區之物品，有財政部台北關稅局九十年七月二十三日北普法
字第九○一○四一一六號函及其附件可稽。原判決因而認定上訴人等所私運進口之物
品係大陸地區之物品，自屬有據。刑法上之共同正犯，雖應就全部犯罪結果負其責任
，但科刑時仍得審酌刑法第五十七條各款情狀，為各被告量刑輕重之標準。原判決審
酌丙○○犯罪之動機、目的、手段、所生危害及犯後不知悔改等情狀，在法定刑內量
處有期徒刑五月，併科罰金新台幣三萬元，於法並無不合。雖其刑度與依累犯加重其
刑之甲○○相同，但此為原審法院裁判時得依職權自由裁量之事項，不容任意指為違
法。乙○○、甲○○並未具體指摘於原審曾如何聲請勘驗長隆發號漁船及調查何事項
，而原審未予調查，且於最後審判期日調查證據完畢時，審判長問上訴人等尚有何證
據請求調查，上訴人等均答「無」。於法律審之本院始再為此爭執，顯非依據卷內資
料執為指摘之合法上訴理由。上訴人等其餘上訴意旨，或就原判決已調查說明之事項
，或就原審採證認事及判斷證據證明力之職權行使，徒憑己意漫指其違法，難認係適
法上訴第三審之理由。本件上訴為違背法律上之程式，應予駁回。
據上論結，應依刑事訴訟法第三百九十五條前段，判決如主文。
中      華      民      國     九十     年     十二     月     二十     日
                              最高法院刑事第四庭
                                  審判長法官  董  明  霈
                                        法官  丁  錦  清
                                        法官  林  茂  雄
                                        法官  王  居  財
                                        法官  張  祺  祥
      右正本證明與原本無異
                                              書  記  官
中      華      民      國     九十     年     十二     月    二十五    日


司法院資訊處製作；財團法人民間司法改革基金會備份。
